臺北高等行政法院判決　　　　　　　　　　　　　　　九十年度訴字第六二九○號
　　　　　　　　　　　　　　　.
　　原　　　告　甲○○
　　被　　　告　台北市政府
　　代　表　人　乙○○市長）.
　　訴訟代理人　丙○○
右當事人間因工商登記事件，原告不服經濟部中華民國九十年九月十日經（九○）訴
字第○九○○六三二○○三○號訴願決定，提起行政訴訟。本院判決如左：
　　主  文
原告之訴駁回。
訴訟費用由原告負擔。
　　事  實
一、事實概要：緣原告經被告核准於台北市○○區○○路二段六十一號開設「易捷企
    業社」，領有北市建商號（九○）宇第二三九一二七號營利事業登記證，所准營
　　業項目為：(一)Ｆ５０１０３０飲料店業；(二)Ｉ６０１０１０租賃業（漫畫、小說
　　、雜誌、週刊）；(三)Ｆ２０３０１０食品、飲料零售業；(四)Ｆ２０９０１０書籍
　　文具零售業；(五)Ｆ２０９０３０玩具、娛樂用品零售業；(六)Ｆ２１３０３０事務
　　性機器設備零售業；(七)Ｆ２０８０１０資訊軟體零售業；(八)Ｉ３０１０１０資訊
　　軟體服務業；(九)Ｉ３０１０２０資料處理服務業；(十)Ｉ３０１０３０電子資訊供
　　應服務業；(十一)Ｊ0000000般廣告服務業；(十二)Ｅ６０５０１０電腦設備安裝
　　業（限赴客戶現場作業）。案經被告所屬警察局少年警察隊於民國（下同）九十
　　年六月四日臨檢，查獲營業場址以市○○○路星球政大店」之名營業，店內設有
　　四十台電腦供不特定人上網連線打玩遊戲，以九十年六月八日北市警少行字第九
　　○六○七六○三○○號函檢附檢查紀錄表及負責人（即原告）調查筆錄影本，建
　　請被告所屬建設局依權責卓處。被告乃以九十年六月二十日府建商字第九○○五
　　二五○三○○號函認原告擅於上址經營登記範圍外之資訊休閒服務業務，違反商
　　業登記法第八條第三項規定，爰依同法第三十三條第一項規定，處原告新台幣二
　　萬元罰鍰，並命令應停止經營登記範圍外之業務。原告不服，提起訴願，遭決定
　　駁回，遂提起本件行政訴訟。
二、兩造聲明：
　(一)原告聲明：訴願決定及原處分均應撤銷。
　(二)被告聲明：駁回原告之訴。
三、兩造爭點：被告認原告擅於上址經營登記範圍外之資訊休閒服務業務，違反商業
　　　　　　　登記法第八條第三項規定，爰依同法第三十三條第一項規定，處以新
　　　　　　　台幣二萬元罰鍰，並命令應停止經營登記範圍外之業務，是否適法？
　(一)原告主張之理由：
　　1.查商業登記法第六條規定：「主管機關中央為經濟部，地方為縣市政府，必要
　　　時得請經濟部核定，將本法部分業務授權區公所或委託直轄市縣之商業會辦理
　　　。」同法第八條第二項規定：「其他本法規定應登記事項，主管機關得隨派員
　　　抽查。」以此觀之，原告是否有違反經營登記範圍內之商業行為以及原告所為
　　　之營業模式有無類屬於資訊服務業或其他娛樂業，主管機關容或許有權核查，
　　　但就此項經營登記範圍事項以外事業之認定權限，各縣市政府或直轄市政府是
　　　否有權作此種認定？而此部份又是否有中央主管機關之法律授權？被告於理由
　　　中並未論列，此項法律授權之依據，為行政機關所據以科處或限制人民之權利
　　　，被告對此允宜作充分說明法律授權依據，否則如何足以釋民之疑？
　　2.尤有進者，所謂的資訊休閒服務業，其法律定義是否為利用電腦功能以磁碟供
　　　人遊戲娛樂，或利用電腦擷取網際網路資訊供人遊戲？此項認定之法源依據為
　　　何？被告一未能說明，即認為原告經營資訊休閒服務業，委非適當，誠難令人
　　　信服，應撤銷原行政處分為宜。
　　3.原告經被核准有經營電子資訊供應服務業，其營業之定義與資訊休閒服務業並
　　　無不同，縱然項目有所區別，充其量亦僅是對於營業項目擴大，並不足以構成
　　　違反商業登記法第八條第三項之規定，原行政處分將營業項目擴大認為係無照
　　　營業，殊難辭酷吏之名。
　　4.又原告之所取得允許營業項目電子資訊供應服務業，如果原告並無擷取網路遊
　　　戲軟體供人遊戲，則似非法所不許，而原告之店內並無使用網路擷取之行為，
　　　所有之遊戲軟體均是依固定程序載入，所謂網路擷取應係指由網際網路資訊源
　　　中獲取相關之遊戲資料或下載動作之情形，而原告所經營多早將遊戲資料載於
　　　硬碟之中，毫無任何擷取之情形，故並無違反商業登記法之處。
　(二)被告主張之理由：
    1.按商業登記法第八條第三項規定：「商業不得經營其登記範圍以外之業務。」
      同法第三十三條第一項規定：「違反第八條第三項規定者，其商業負責人處新
　　　臺幣一萬元以上三萬元以下罰鍰，並由主管機關命令停止其經營登記範圍外之
　　　業務。」經濟部八十七年十二月十五日經商字第八七二三○一八九號函釋：「
　　　以電腦使用網際網路之相關軟體及資料提供消費者，以電腦裝置磁碟片、硬碟
　　　、光碟片內儲存軟體資料供人遊戲．．．等方式或類似方式，收取費用之營業
　　　行為，應輔導業者，依公司行號營業項目代碼表登記為Ｊ７９９９９０其他娛
　　　樂業．．．」經濟部九十年三月二十日經商字第○九○○二○五二一一○號公
　　　告：「增列『資訊休閒服務業』，．．．將其歸類於娛樂業項下範疇。此外，
　　　將現行『Ｊ７９９９９０其他娛樂業（利用電腦功能以磁碟、光碟供人遊戲娛
　　　樂，利用電腦網際網路擷取遊戲軟體供人遊戲，利用電腦功能播放ＣＤ、ＶＣ
　　　Ｄ供人聽音樂及觀賞影片）』整併歸屬於『Ｊ７０１０７０資訊休閒服務業』
　　　，其定義內容為『提供場所及電腦設備採收費方式，供人透過電腦連線擷取網
　　　路上資源或利用電腦功能以磁碟、光碟供人使用。』」
　　2.卷查原告經營之「易捷企業社」係於九十年四月二日設立登記，據被告所屬警
　　　察局少年警察隊九十年六月四日○時十分實施檢查紀錄表記載略以：「（五）
　　　檢查內容：（含現場設備、店內消費內容等）。１現場設備：店內設有四十台
　　　電腦網路，供不特定人士上網連線打玩遊戲。２消費內容：以每分鐘一元計算
　　　消費。（六）施檢狀況：１容留少年乙名在內消費。．．．３其他：本小隊臨
　　　檢人員於右述時、地現場實施係臨檢勤務，當場於該店編號四號電腦網路查獲
　　　該店容留少年○○○上網．．．，在內消費。九十年六月四日○時十五分調查
　　　筆錄詢問該店負責人（即原告），問：貴店之營業方式為何？答：店內共提供
　　　四十台電腦供不特定人以每分鐘一元上網聊天及上網打玩連線遊戲。」並經該
　　　店負責人甲○○（即原告）親閱無訛後當場於臨檢紀錄表調查筆錄簽名捺指印
　　　具結無誤附卷可稽。揆諸首揭規定及相關函釋意旨，該商號違規經營之業務型
　　　態乃提供場所及電腦設備採收費方式，供人透過電腦連線擷取網路上資源或利
　　　用電腦功能以磁碟、光碟供人使用，屬資訊休閒服務業之業務範疇。原告未辦
　　　妥資訊休閒服務業之營業項目登記，即於該址經營該項業務，被告依首揭商業
　　　登記法第八條第三項、第三十三條第一項等規定，核處原告新臺幣二萬元罰鍰
　　　，並命令其停止經營登記範圍外之業務，認事用法，尚無違誤。
　　3.有關原告訴稱各縣市政府或直轄市政府是否有權限認定經營登記範圍外之行為
　　　？而此部份又是否有中央主管機關之法律授權乙節；查商業登記法第六條第一
　　　項規定「本法所稱主管機關：在中央為經濟部；在直轄市為直轄市政府．．．
　　　」；被告為本市商業登記法之主管機關，自不待中央主管機關之授權，故被告
　　　依商業登記法有關規定就經濟部編訂之「公司行號營業項目代碼表」中各類行
　　　業別，認定其實際經營業務自屬依法有據；且查經濟部為商業登記法所定中央
　　　主管機關，自有權對商業應申請登記事項中營業項目之定義內容為統一之規定
　　　。至所訴「資訊休閒服務業．．．認定之法源依據為何？」乙節；依經濟部九
　　　十年三月二十日經（九○）商字第○九○○二○五二一一○號公告「公司行號
　　　營業項目代碼表」增列「Ｊ７０１０７０資訊休閒服務業」，其定義為「提供
　　　場所及電腦設備採收費方式，供人透過電腦連線擷取網路上資源或利用電腦功
　　　能以磁碟、光碟供人使用。」原告既違反規定經營登記範圍外之資訊休閒服務
　　　業，則其所訴本府未能說明是否有認定及認定原告經營資訊休閒服務業之法律
　　　依據云云，實為卸詞，欲圖免責而已。
　　4.又原告訴稱「被核准有經營電子資訊供應服務業，其營業之定義與資訊休閒服
　　　務業並無不同縱然項目有所區別充其量亦僅是對於營業項目擴大」乙節；按經
　　　濟部八十九年五月二十四日經（八九）商字第八九二○九一六八號函釋，公司
　　　行號營業項目代碼「Ｉ３０１０３０電子資訊供應服務業」定義為：「凡運用
　　　電腦資料庫儲存並供應索引、目錄及各類文字、影像、聲音等資料之業務，但
　　　不透過第一類電信事業之電信機線設備所提供之資訊服務業務」（不含擷取網
　　　際網路遊戲軟體供人遊戲）；而「Ｊ７０１０７０資訊休閒服務業」，其定義
　　　內容則為「提供場所及電腦設備採收費方式，供人透過電腦連線擷取網路上資
　　　源或利用電腦功能以磁碟、光碟供人使用」。兩者定義及內容各異，且分屬不
　　　同之營業項目，自須分別登記方得營業。原告訴稱只是營業項目之擴大，顯屬
　　　遁辭，不足採信。
　　5.另原告訴稱「店內並無使用網路擷取之行為，所有之遊戲軟體均是依固定程序
　　　載入，並無網路擷取情形，故無違反商業登記法」乙節；查被告所屬警察局少
　　　年警察隊九十年六月四日○時三十分實施檢查紀錄表及九十年六月四日○時十
　　　五分調查筆錄所載已如前述，原告顯係違規經營資訊休閒服務業，且依前開說
　　　明，提供場所及電腦設備採收費方式，利用電腦功能以磁碟、光碟供人使用，
　　　亦屬「資訊休閒服務業」之範疇，原告訴稱店內所有之遊戲軟體均是依固定程
　　　序載入電腦供人使用，實亦已坦承其有違規經營資訊休閒服務業不諱，原處分
　　　洵無違誤，訴願決定亦無不合，均請予維持。
　　理  由
一、按「商業不得經營其登記範圍以外之業務。」、「違反第八條第三項規定者，其
    商業負責人處新臺幣一萬元以上三萬元以下罰鍰，並由主管機關命令停止其經營
    登記範圍外之業務。」商業登記法第八條第三項、第三十三條第一項分別定有明
    文。又經濟部九十年三月二十日經商字第○九○○二○五二一一○號公告：「增
    列『資訊休閒服務業』，．．．將其歸類於娛樂業項下範疇。此外，將現行『Ｊ
    ７９９９９０其他娛樂業（利用電腦功能以磁碟、光碟供人遊戲娛樂，利用電腦
    網際網路擷取遊戲軟體供人遊戲，利用電腦功能播放ＣＤ、ＶＣＤ供人聽音樂及
    觀賞影片）』整併歸屬於『Ｊ７０１０７０資訊休閒服務業』，其定義內容為『
    提供場所及電腦設備採收費方式，供人透過電腦連線擷取網路上資源或利用電腦
    功能以磁碟、光碟供人使用。』」
二、查本件原告經營之「易捷企業社」係於九十年四月二日設立登記，同年六月四日
    ○時十分經被告所屬警察局少年警察隊實施臨檢，查獲其以「網路星球政大店」
    為市招，設有四十台電腦供不特定客人上網連線打玩遊戲，經該少年警察隊移請
　　被告所屬建設局依權責處理，由被告以九十年六月二十日府建商字第九○○五二
　　五○三○○號函認原告擅於上址經營登記範圍外之資訊休閒服務業務，違反商業
　　登記法第八條第三項規定，依同法第三十三條第一項規定，裁處原告二萬元罰鍰
　　，並命令應停止經營登記範圍外之業務等情，有原處分函、經濟部訴願決定書等
　　附卷可稽，且為兩造所不爭執，堪信為真實。
三、查被告所屬警察局少年警察隊檢查紀錄表實施查察情形欄(五)明載：「檢查內容：
    （含現場設備、店內消費內容等）。１現場設備：店內設有四十台電腦網路，供
    不特定人士上網連線打玩遊戲。２消費內容：以每分鐘一元計算消費。」(六)明載
    「施檢狀況：１容留少年乙名在內消費。．．．３其他：本小隊臨檢人員於右述
    時、地現場實施係臨檢勤務，當場於該店編號四號電腦網路查獲該店容留少年○
    ○○上網．．．，在內消費。」；另該少年警察隊於九十年六月四日○時十五分
    對原告所做調查筆錄，亦明載原告自承「店內共提供四十台電腦供不特定人以每
    分鐘一元上網聊天及上網打玩連線遊戲。」等語，筆錄並經原告親閱無訛後當場
    於臨檢紀錄表調查筆錄簽名捺指印具結無誤，有上開檢查紀錄表及調查筆錄附卷
    可稽。揆諸首揭規定及函釋意旨，原告經營之易捷企業社所經營者，係提供場所
    及電腦設備採收費方式，供人利用電腦功能以磁碟、光碟供人使用，屬資訊休閒
    服務業之業務範疇。原告未辦妥資訊休閒服務業之營業項目登記，即於該址經營
    該項業務，被告依首揭商業登記法第八條第三項、第三十三條第一項等規定，核
    處原告新臺幣二萬元罰鍰，並命令其停止經營登記範圍外之業務，於法有據。
四、原告質疑被告是否有權限認定經營登記範圍外之行為一節；查商業登記法第六條
    第一項規定「本法所稱主管機關：在中央為經濟部；在直轄市為直轄市政府．．
    ．」；被告為本市商業登記法之主管機關，自不待中央主管機關之授權，故被告
　　依商業登記法有關規定就經濟部編訂之「公司行號營業項目代碼表」中各類行業
　　別，認定其實際經營業務要屬於法有據。又經濟部為商業登記法所定中央主管機
　　關，自有權對商業應申請登記事項中營業項目之定義內容為統一之規定，要無疑
　　義，該部以九十年三月二十日經（九○）商字第○九○○二○五二一一○號公告
　　「公司行號營業項目代碼表」增列「Ｊ７０１０７０資訊休閒服務業」，其定義
　　為「提供場所及電腦設備採收費方式，供人透過電腦連線擷取網路上資源或利用
　　電腦功能以磁碟、光碟供人使用。」自有規範效力，原告既違反規定經營登記範
　　圍外之資訊休閒服務業，即應受其規範。
五、原告主張其被核准有經營電子資訊供應服務業，其營業之定義與資訊休閒服務業
    並無不同，縱然項目有所區別，充其量亦僅是對於營業項目擴大云云；惟按經濟
    部八十九年五月二十四日經（八九）商字第八九二○九一六八號函釋，公司行號
    營業項目代碼「Ｉ３０１０３０電子資訊供應服務業」定義為：「凡運用電腦資
    料庫儲存並供應索引、目錄及各類文字、影像、聲音等資料之業務，但不透過第
　　一類電信事業之電信機線設備所提供之資訊服務業務」（不含擷取網際網路遊戲
　　軟體供人遊戲）；而「Ｊ７０１０７０資訊休閒服務業」其定義內容則為「提供
    場所及電腦設備採收費方式，供人透過電腦連線擷取網路上資源或利用電腦功能
    以磁碟、光碟供人使用」。兩者定義及內容各異，且分屬不同之營業項目，經營
    者應分別登記始得營業。原告此項主張，洵不足採。
六、原告主張其店內並無使用網路擷取之行為，所有之遊戲軟體均是依固定程序載入
    ，並無網路擷取情形，故無違反商業登記法云云；但查上開調查紀錄表及調查筆
    錄均已明載原告提供場所及電腦設備採收費方式，利用電腦功能以磁碟、光碟供
    人使用，違規經營情形，已如前述，原告顯係違規經營資訊休閒服務業，要無疑
    義，原告此項主張，要屬委卸飾詞，不足採信。
七、綜上所述，原告經營登記範圍以外之資訊休閒服務業，事證明確，被告依商業登
    記法第八條第三項、第三十三條規定，裁處罰鍰二萬元及命停止經營登記範圍外
    業務，並無不合，訴願決定予以維持，亦無違誤，原告仍執前詞，訴請撤銷，為
    無理由，應予駁回。
據上論結，本件原告之訴為無理由，爰依行政訴訟法第九十八條第三項前段，判決如
主文。
中　　　華　　　民　　　國　　九十一　　年　　　十　　　月　　　三　　　日
                 臺 北 高 等 行 政 法 院   第 六 庭
                             審 判 長 法  官　   林 樹 埔
                                      法  官　   曹 瑞 卿
                                      法  官　   闕 銘 富
右為正本係照原本作成。
如不服本判決，應於送達後二十日內，向本院提出上訴狀並表明上訴理由，如於本判
決宣示後送達前提起上訴者，應於判決送達後二十日內補提上訴理由書（須按他造人
數附繕本）。
中　　　華　　　民　　　國　　九十一　　年　　　十　　　月　　　四　　　日
                                      書記官     吳 芳 靜
